臺中高等行政法院裁定　　　　　　　　　　　　　　　九十年度訴字第一五五六號
　　原　　　告　甲○○○
　　訴訟代理人　劉君毅律師
　　被　　　告　彰化縣政府
　　代　表　人　乙○○
　　訴訟代理人　丙○○
右當事人間因地上物拆除事件，原告提起行政訴訟，本院裁定如左：
    主　文
原告之訴駁回。
訴訟費用由原告負擔。
    理　由
一、本件訴訟繫屬中，被告代表人阮剛猛變更為乙○○，其聲明承受訴訟，並無不合
    ，先予敘明。
二、按公法上之爭議，原則上雖得提起行政訴訟，惟如法律別有規定者，從其規定；
    另訴訟事件不屬行政法院之權限者，行政法院應以裁定駁回之，此觀行政訴訟法
    第二條、第一百零七條第一項第一款之規定自明。又國家賠償法所規定損害賠償
    之訴，除依該法規定外，適用民事訴訟法之規定，國家賠償法第十二條定有明文
    。是對國家賠償所生之公法上請求，除有行政訴訟法第七條規定得於提起其他訴
    訟時，於同一程序中，合併請求損害賠償外，應循民事訴訟程序救濟。
三、本件原告起訴主張，原告與訴外人傅陳罔市前向被告承租彰化縣北斗鎮○○○段
    七十九地號及同段第一二０地號河川公地，該等河川公地上之作物於民國七十四
    年間遭被告監督之機關彰化縣農田水利會於舊濁水溪渠道工程中剷除，原告乃依
    台灣省政府七十年夏字第三０號所定補償標準，陳請補償新台幣（下同）壹仟壹
    佰捌拾柒萬參仟貳佰伍拾元，經被告於七十九年五月三十一日七九彰府工水字第
    一二一三二三號函復略以﹕台端陳請案經轉准台灣省政府七十九年四月十七日七
    九府建六字第三二一三九號函復如附影印本（該影印本說明三稱﹕北勢寮段七十
    九及一二０地號河川公地原申請人為傅陳罔市，依貴府所查傅陳罔市係自七十四
    年起放棄使用，並經貴府以七十四年六月二十日七四彰府建水字第一一八七０號
    函復同意註銷在案，故應無救濟之議。）﹔復於八十三年九月十三日八三彰府工
    水字第一七八四二八號函稱﹕關於北勢寮段七十九及一二０地號部分應否賠償乙
    節，前經函復在案。原告對被告八十三年函復不服，提起訴願、再訴願，案經再
    訴願決定機關經濟部以經（八四）訴字第八四六二三二七三號再訴願決定撤銷訴
    願決定，原訴願決定機關乃另行為決定，惟訴願決定之結果仍與被撤銷之決定相
    同，原告不服向經濟部提起再訴願，遭決定駁回，遂向前行政法院（現最高行政
    法院）提起行政訴訟，經前行政法院以八十五年度判字第二五六二號將再訴願決
    定及訴願決定均撤銷。惟自前行政法院於八十五年十月二十四日判決撤銷再訴願
    決定及訴願決定迄今，原決定機關未再另為適法之決定，原告基於權利之維護，
    於九十年六月七日向被告申請就本件補償事宜盡速處理，又被告對於原告就本件
    河川整治剷除作物之公法行為，毀損原告之作物，應對原告所受之損害有賠償或
    補償之義務，爰提起本件行政訴訟給付之訴等情。經查原告所起訴請求者，核屬
    國家賠償法所規定之損害賠償之訴，應循民事訴訟程序救濟，依上開說明，自不
    得依行政訴訟法第八條提起行政訴訟，以資救濟。
四、又原告於訴狀送達後，變更訴之聲明，合併請求撤銷被告彰化市政府七十九年五
    月三十一日七九彰府工水字第一二一三二三號函處分及九十年六月十三日九十彰
    府工水字第一０二三二一號函通知，為被告於九十一年二月五日於本院行準備程
    序時所不同意，且依行政訴訟法第七條規定之「提起行政訴訟，得於同一程序中
    ，合併請求損害賠償或其他財產上給付」，其係以本訴存在為前提之合併，特別
    是在於請求損害賠償之情況下，係以撤銷之訴繫屬下之合併，本件原告原訴請求
    損害賠償，依前揭說明，已不得循行政訴訟程序請求救濟，自無得另以訴之變更
    方式，合併提起撤銷訴訟，而使本案具備實體判決要件。是原告主張依行政訴訟
    法第一百十一條第三項第二款規定，行政法院應准許其為訴之合併，即無可採。
    是原告提起本件行政訴訟於法不合，應予駁回。
五、依行政訴訟法第一百零七條第一項第一款、第一百零四條、民事訴訟法第九十五
    條、第七十八條，裁定如主文。
中　　華　　民　　國　　九十一　　　年　　　四　　　　月　　　三　　　　日
                 臺 中 高 等 行 政 法 院   第 四 庭
                                審 判 長 法      官　沈　應　南
                                         法      官　許　武　峰
                                         法      官　黃　淑　玲
右正本證明與原本無異。
如不服本裁定，應於裁定送達後十日內以書狀敘明理由，經本院向最高行政法院提起
抗告（須依對造人數附具繕本）；並應預繳送達用雙掛號郵票拾份（每份三十四元）
。
中　　華　　民　　國　　九十一　　　年　　　四　　　　月　　　三　　　　日
　　　　　　　　　　　　　　　　　　　　 法院書記官　黃  靜  華
